【裁判字號】    97,重訴,1
【裁判日期】    971226
【裁判案由】    違反槍砲彈藥刀械管制條例
【裁判全文】
臺灣澎湖地方法院刑事判決               97年度重訴字第1號
公  訴  人  臺灣澎湖地方法院檢察署檢察官
被      告  丁○○
被      告  丙○○
前列二人共同
選任辯護人  本院公設辯護人  乙○○
上列被告因違反槍砲彈藥刀械管制條例案件，經檢察官提起公訴
（96年度偵字第602號），本院判決如下：
    主  文
丁○○共同未經許可，製造爆裂物，處有期徒刑參年陸月，併科
罰金新台幣參萬元，罰金如易服勞役，以新台幣壹仟元折算壹日
，炸藥拾捌顆（合計毛重伍點伍貳公斤）、紙質雷管拾壹支及導
火索肆佰參拾參公分，均沒收；又共同違反捕取水產動物，不得
以使用炸藥或其他爆裂物方法為之之規定，共參罪，各處有期徒
刑肆月；又因過失傷害人，處有期徒刑肆月。應執行有期徒刑肆
年，併科罰金新台幣參萬元，罰金如易服勞役，以新台幣壹仟元
折算壹日，炸藥拾捌顆（合計毛重伍點伍貳公斤）、紙質雷管拾
壹支及導火索肆佰參拾參公分，均沒收。
丙○○共同未經許可，製造爆裂物，處有期徒刑參年陸月，併科
罰金新台幣參萬元，罰金如易服勞役，以新台幣壹仟元折算壹日
，炸藥拾捌顆（合計毛重伍點伍貳公斤）、紙質雷管拾壹支及導
火索肆佰參拾參公分，均沒收；又共同違反捕取水產動物，不得
以使用炸藥或其他爆裂物方法為之之規定，共參罪，各處有期徒
刑肆月。應執行有期徒刑參年捌月，併科罰金新台幣參萬元，罰
金如易服勞役，以新台幣壹仟元折算壹日，炸藥拾捌顆（合計毛
重伍點伍貳公斤）、紙質雷管拾壹支及導火索肆佰參拾參公分，
均沒收。
    事  實
一、丁○○、丙○○為同村鄰居，其等均明知未經許可，不得製
    造爆裂物，及採捕水產動物不得使用炸藥或其他爆裂物等規
    定，竟於96年9月初某日夜間6時許，在澎湖縣七美鄉南港村
    靠近七美發電廠對面產業道路附近農田中，由丁○○發現並
    挖掘出不詳之人所藏放之不詳數量塊狀炸藥、紙質雷管及導
    火索等爆裂物主要組成零件，丙○○則在路旁把風、接應，
    待丁○○挖掘完畢，即將前揭等物帶回家中並持有之；次日
    ，丁○○、丙○○兩人遂基於製造爆裂物之犯意聯絡，在七
    美鄉鯉港旁土地公廟附近，一起將前揭塊狀炸藥剁碎，再
    由丁○○將前揭剁碎炸藥、紙質雷管及導火索等物以膠帶綑
    綁、組合，共同製造具有殺傷力之爆裂物7、8顆，製作完畢
    後，丁○○即將前揭具殺傷力之爆裂物交與丙○○藏放持有
    之，其餘炸藥、紙質雷管及導火索仍由丁○○藏放。嗣丁○○、丙○○乃共同基於違反規定而使用爆裂物採捕水產動物
    之犯意聯絡，於附表所示之時、地，一同持前揭所製造具殺
    傷力之爆裂物，以香火點燃之並投入海中，利用爆炸震波將
    魚群震昏或炸死，以採捕「烏尾冬」、「雀鯛」及「臭肚」
    等水產動物；惟於如附表所示編號三此次出海炸魚時（即於
    96 年9月18日下午這次），由丁○○潛入海中搜尋魚群，因
    急於浮出海面以投入前揭具殺傷力之爆裂物炸魚，未及注意
    海中仍有另船出海捕魚之同鄉友人甲○○，即貿然投入前揭
    自製、具殺傷力之爆裂物至海中，不慎炸傷甲○○，致甲○○受有右側一至八及第十根肋骨骨折併發氣血胸、雙側肺挫
    傷、顏面多處擦傷及雙耳聽力缺失等傷害，經丁○○、丙○○及甲○○之同船友人陳永党、許清情等人將甲○○送醫急
    救，員警詢問與甲○○同船之陳永党、許清情等人後，持檢
    察官簽發之拘票，於96年9月19日拘提丁○○、丙○○，方
    查知上情，嗣丁○○、丙○○於96年10月11日攜警在七美鄉
    望夫石附近海岸，查扣渠等所製造、藏放之炸藥1顆（毛重
    120克），再於96年12月19日攜警在七美鄉南港村17號及32
    號田地內，扣得炸藥17顆（合計毛重5. 4公斤
    ）、紙質雷管11支及導火索合計433公分等物。
二、案經被害人甲○○訴由澎湖縣政府警察局望安分局報告及行
    政院海岸巡防署南部地區巡防局澎湖機動查緝隊移送澎湖地
    方法院檢察署檢察官偵查起訴。
    理  由
一、前開被告丁○○、丙○○共同剁碎前揭塊狀炸藥，交與丁○○製造威力不詳、具有殺傷力之不詳爆裂物，繼共同持有前
    揭具有殺傷力之不詳爆裂物於前揭時、地出海炸魚，嗣於96
    年9月18日下午2時15分許不慎炸傷甲○○，先後查扣爆裂物
    均係同一批炸藥所製作等情，業據被告丁○○、丙○○坦承
    不諱，並經證人即告訴人甲○○及證人陳永党、許清情等人
    於偵查中證述明確，復有告訴人甲○○受傷照片6張，現場
    圖5張、被告丁○○、丙○○及證人許清情、甲○○、陳永
    党等人所繪製之相關位置圖、炸藥外觀共10張、衛星地圖1
    張、扣押物品目錄表及扣押筆錄各2紙、炸藥及現場照片共
    32 張、員警查證報告2紙等在卷可考；再扣案18顆炸藥經送
    鑑驗，均檢出含三硝基甲苯（即俗稱TNT、黃色炸藥）成分
    ，扣案之紙質雷管底部已連接導火索6公分，點火即可引燃
    ，可作為炸藥之發火物，扣案之導火索可連接雷管供引爆炸
    藥用，以上三者均屬爆裂物之主要組成零件，為槍砲彈藥刀
    械管制條例所列管等情，亦有內政部刑事警察局96年10月24
    日0000000000號、97年1月29日0000000000號鑑定書、97年4
    月11日刑偵五字第0970053061號鑑驗通知書在卷可佐；又告
    訴人甲○○為被告丁○○投入不詳自製爆裂物入海爆炸，因
    而受有右側一至八及第十根肋骨骨折併發氣血胸、雙側肺挫
    傷、顏面多處擦傷及雙耳聽力缺失等傷害，亦有高雄榮民總
    醫院診斷證明書等在卷可佐，足證被告等所製造之爆裂物確
    實對人體具有殺傷力。是被告丁○○、丙○○製造並持有前
    揭爆裂物，嗣並以上開爆裂物供炸魚使用，及被告丁○○不
    慎炸傷甲○○等罪行，應堪認定。
二、核被告丁○○、丙○○製造上開具有殺傷力之爆裂物，均係
    犯槍砲彈藥刀械管制條例第7條第1項之未經許可製造爆裂物
    罪。公訴意旨雖以被告等涉犯槍砲彈藥刀械管制條例第7條
    第3項、同條第1項之意圖犯罪而製造爆裂物之罪嫌而起訴，
    惟被告等於本院審理時供稱製造爆裂物當時並未想到未來要
    供炸魚使用，而係之後因需要用錢才想到拿先前所製造之爆
    裂物炸魚等語，故本件除被告等於警偵中之自白外，並無其
    他積極證據足以佐證被告等製造爆裂物之目的係為供非法炸
    魚犯罪使用，自難認定被告等係意圖犯罪而製造爆裂物，爰
    應由本院於基本事實同一之範圍內，變更法條予以審理。又
    被告等基於製造爆裂物之單一犯意，雖同時接續製造爆裂物
    多枚，仍應論以單一之製造爆裂物罪；又其等持有塊狀炸藥
    、紙質雷管及導火索等爆裂物主要組成零件之行為，為製造
    爆裂物之行為所吸收，不另論罪；另其等製造爆裂物後未經
    許可持有爆裂物之行為，係製造爆裂物之當然結果，不另論
    罪。檢察官認被告等持有爆裂物以及爆裂物主要零件之行為
    亦構成犯罪，而應與製造爆裂物罪分論併罰，容或有所誤會
    。再被告丁○○、丙○○如附表所示三次持有前揭扣案導火
    索、雷管，以引爆炸藥，非法炸捕水產動物之行為，均係違
    反漁業法第48條第1項第2款規定，而皆犯同法第60條第1項
    之使用炸藥採捕水產動物罪；被告丁○○不慎炸傷被害人朱
    德勝之行為，另涉犯刑法284條第1項前段之過失傷害罪。被
    告丁○○、丙○○就前揭製造爆裂物及使用炸藥採捕水產動
    物等犯行間，均有犯意聯絡及行為分擔，應論以共同正犯。
    又渠等犯製造爆裂物罪、炸魚罪，以及被告丁○○涉犯過失
    傷害罪間，犯意各別，罪名有異，應依刑法第50條規定分論
    併罰。末查，被告等所犯製造爆裂物罪之法定本刑為死刑、
    無期徒刑或7年以上有期徒刑，惟姑念其等製造上開爆裂物
    之目的並非用來危害社會治安以及人體安全，僅因一時思慮
    欠周而為本件犯行，犯罪情狀在客觀上可引起一般人同情，
    尚可憫恕，倘科以法定最輕本刑之無期徒刑，猶嫌過重，情
    輕法重，爰依刑法第59條之規定，酌予減輕其刑。爰審酌被
    告丁○○並無前科，被告丙○○5年內未受有期徒刑以上之
    宣告，素行尚佳，有本署刑案資料查註紀錄表附卷可稽，渠
    等長期居住在澎湖離島七美島，生活困難，為求溫飽始觸犯
    刑章，且於偵查中坦承犯行，復均自白挖取不詳之人所藏放
    之炸藥並持有、利用之，因而查獲；且被告丁○○過失傷害
    部分雖未與告訴人朱德勝達成和解，然於本院偵審中一再表
    示誠意，終因雙方未能達成共識等一切情狀，依法分別量處
    如主文所示之刑，並就併科罰金部分諭知如易服勞役之折算
    標準，且均定應執行之刑。扣案炸藥18顆（合計毛重5.52公
    斤）、紙質雷管11支及導火索合計433公分等物，未經許可
    不得持有，自屬違禁物，應依刑法第38條第1項第1款宣告沒
    收。
據上論斷，應依刑事訴訟法第299條第1項前段、第300條，槍砲
彈藥刀械管制條例第7條第1項，漁業法第48條第1項第2款、第60
條第1項，刑法第11條、第28條、第59條、第284條第1項前段、
第42條第3項、第51條第5款、第10款、第38條第1項，判決如主
文。
本案經檢察官吳志中到庭執行職務。
中    華    民    國    97    年    12    月    26    日
                  刑事    庭    審判長法  官
                                      法  官
                                      法  官
以上正本證明與原本無異。
如不服本判決，應於判決送達後10日內，向本院提出上訴狀。
                          書記官  林德盛
中    華    民    國    97    年    12    月    26    日
附表：
   ┌─────────────────────────┐
   │被告丁○○、丙○○共同炸魚時、地一覽表            │
   ├──┬──────┬───────────┬───┤
   │編號│犯 罪 時 間 │  犯   罪   地   點   │備  註│
   ├──┼──────┼───────────┼───┤
   │    │96年9 月15日│澎湖縣七美鄉中和村東崁│      │
   │01  │上午6時許   │釣場東邊海域（距岸約40│      │
   │    │            │公尺）                │      │
   ├──┼──────┼───────────┼───┤
   │    │96年9月16日 │澎湖縣七美鄉雙心石滬東│      │
   │02  │上午6時30分 │邊海域附近（距岸約300 │      │
   │    │許          │公尺）                │      │
   ├──┼──────┼───────────┼───┤
   │    │96年9月18 日│澎湖縣七美鄉望夫石東邊│      │
   │03  │            │海域附近（距岸約70公尺│      │
   │    │下午2時15分 │）                    │      │
   └──┴──────┴───────────┴───┘


司法院資訊處製作；財團法人民間司法改革基金會備份。
